臺灣高等法院民事裁定
上　訴　人　丙○○
被　上訴人　甲○○
訴訟代理人　詹翠華律師
複　代理人　陳雲惠律師
上列當事人間離婚等事件，上訴人對於中華民國95年1月23日臺
灣板橋地方法院94年度婚字第907號第一審判決提上訴，本院裁
定如下：
    主  文
上訴駁回。
第二審訴訟費用由上訴人負擔。
    理  由
一、按私文書經本人或其代理人簽名、蓋章或按指印或有法院或
    公證人之認證者，推定為真正，民事訴訟法第358條第1項定
    有明文。次按上開條文之規定，須其簽名蓋章係本人或代理
    人為之，在當事人間已無爭執或經舉證人證明者，始有適用
    ，最高法院86年度台上字第2129號判決明揭此旨。又若當事
    人一造住居國外，因於本國訴訟而提出委任書，其性質為私
    文書，且經對造爭執，則應提出經我國駐外機關簽證之證明
    文件，以明瞭是否經合法代理；而起訴狀、上訴狀、抗告狀
    同屬私文書，亦應有前揭規定之適用，藉此確定該當事人真
    有起訴、上訴或抗告之意思。復法院於訴訟代理權認為有欠
    缺而可以補正者，應定期間命其補正，民事訴訟法第75條第
    1項前段亦有明文。此項關於訴訟代理權之有無 ，且為法院
    應依職權調查之事項。又按提起第二審上訴，應以上訴狀表
    明民事訴訟法第441條第1項所列各款事項，提出於原第一審
    法院為之，又上訴不合程式或有其他不合法之情形而可以補
    正者，原第一審法院應定期間命其補正，如不於期間內補正
    ，應以裁定駁回之。又上訴不合法，第二審法院應以裁定駁
    回之，但其情形可以補正者，審判長應定期間先命補正。民
    事訴訟法第441條第1項、第442條第2項、第444條第1項定有
    明文。
二、查本件上訴人於原審審理時，委任乙○○○代理訴訟 (委任
    狀見原審卷第81頁)，嗣不服原審判決提起上訴後 ，亦委任
    乙○○○及王東山律師代理訴訟 ( 委任狀見本院卷第7頁、
    第16頁) 。惟上訴人實際上並未居住於國內，而係居住於中
    國大陸，此為兩造所不爭執 ( 見原審卷第3頁民事起訴狀、
    第67頁94年10月24日言詞辯論筆錄、第78頁94年11月28日言
    詞辯論筆錄)，且上訴人於民國 (下同)92 年12月8日自我國
    出境後，迄上開委任狀及上訴狀所載日期 (94年11月28日、
    95 年2月20日、95年3月16日)前，並未再有入境紀錄，有內
    政部警政署入出境管理局函附之入出國日期證明書在卷可稽
    (見本院卷第91頁)。由上可知，上訴人委任乙○○○、王東
    山律師為訴訟代理人時仍身處國外 (中國大陸) ，又被上訴
    人對於上訴人是否確有上訴及委任乙○○○、王東山律師為
    訴訟代理人之意思，有所爭執 (本院卷第26頁、第68頁、第
    83頁) ，則上訴人之上訴狀及委任狀即應經我國駐外單位或
    財團法人海峽交流基金會等單位認證，竟未踐行該項程序，
    自難認上訴人委任乙○○○、王東山律師代理訴訟及提起本
    件上訴為合法。從而，本院於命上訴人提出經認證之委任狀
    ，業經本院於95年9月22日裁定於送達後60日內 ，補正經認
    證之委任狀，該裁定已於95年10月3日、96年1月15日分別送
    達予上訴人之訴訟代理人王東山律師及乙○○○ (本院卷第
    79 頁、第93頁)，王東山律師複代理人張宜暉律師並於95年
    10月18日到庭陳述：「有與當事人談過，若在裁定期限內無
    法補正，請依法處理」等語(見本院卷第83頁)，惟上訴人迄
    今仍未提出經我國駐外單位或財團法人海峽交流基金會等單
    位認證之委任狀，自無從證明以當時人處國外之上訴人名義
    所提出之上訴狀或委任狀之真正，已如前述，上訴人徒以未
    經我國駐外單位或財團法人海峽交流基金會等單位認證之書
    狀，提起上訴，指摘原判決不當，殊難認上訴為合法，應駁
    回之，爰裁定如主文。
中　　華　　民　　國　　96　　年　　3 　　月　　26　　日
                    民事第15庭
                        審判長法  官  湯美玉
                              法  官  郭松濤
                              法  官  許文章
正本係照原本作成。
如不服本裁定，應於收受送達後10日內向本院提出抗告狀，並應
繳納抗告費新台幣１千元。
中　　華　　民　　國　　96　　年　　3 　　月　　27　　日
　　　　　　　　　　　　　　　書記官  陳明俐
